臺灣高等法院刑事判決　　　　　　　　 94年度上易字第294號
上　訴　人　臺灣臺北地方法院檢察署檢察官
被　　　告　乙○○
上列上訴人因妨害自由等案件，不服臺灣臺北地方法院93年度易
字第1363號，中華民國93年12月30日第一審判決（起訴案號：臺
灣臺北地方法院檢察署93年度偵續字第158號），提起上訴，本
院判決如下：
    主  文
原判決撤銷，發回臺灣臺北地方法院。
    理  由
一、公訴意旨略以：被告乙○○與告訴人馮紅紗因有債務糾紛，
    竟於民國92年3月28日下午5時許，因欲向告訴人催討債務，
    先進入告訴人所經營設於台北市○○○路○段218之2號8樓之
    畫廊內大廳，其後被告未受告訴人之許可且無正當理由，逕
    行進入其附連於大廳之私人辦公室，雖經告訴人要求被告退
    去，並以雙手推擋被告，然被告仍不退出，並徒手拉扯告訴
    人，本應注意於拉扯推擋之際有導致他方受傷之虞，竟仍疏
    於注意，於拉扯時不慎致告訴人受有右側第4指指甲基部斷
    裂傷約0.6公分及左側第3指指甲基部斷裂併甲床撕裂傷約1.
    2公分之傷害。案經告訴人馮紅紗訴請臺北市政府警察局大
    安分局報告偵辦，因認被告涉有刑法第306條第1項、第2項
    之侵入住居及第284條第1項之過失傷害等罪嫌。
二、按期間之計算，依民法之規定，刑事訴訟法第65條定有明文
    。而依民法第122條規定，於一定期間內應為意思表示者，
    其期間之末日為星期日、紀念日或其他休息日時，以其休息
    日之次日代之，至每逢星期六，自經政府規定為周休二日之
    休息時間，倘適為期間之末日，應以星期一代之（最高法院
    74 年台上字第5284號判例參照）。
三、經查：本件公訴意旨認被告涉有刑法第306條第1項、第2項
    之侵入住居及第284條第1項之過失傷害等罪嫌，依同法第
    308條第1項、第287條前段之規定，均須告訴乃論。檢察官
    認被告乙○○涉犯上開侵入住居及過失傷害等罪嫌之犯罪行
    為時間均在92年3月28日下午5時許，被告及告訴人甲○○在
    本件案發前即因債務關係而相識，此業據被告及告訴人於原
    審審理時陳述在卷，足見告訴人於案發當日亦即92年3月28
    日已知犯人為何，依前揭規定，本件告訴期間應自告訴人知
    悉犯人之時起即92年3月28日當日起算，於6個月亦即92年9
    月27日屆滿。又92年9月27日適逢為政府規定週休二日之星
    期六，自應以星期一即92年9月29日上午代之。從而告訴人
    於92年9月29日至臺北市警察局大安分局敦化南路派出所提
    出本件告訴，並未逾告訴期間，應認已合法提出告訴。
四、原審判決意旨略以：民法第122條「於一定期日或期間內，
    應為意思表示或為給付者，其期日或期間之末日，為星期日
    、紀念日或其他休息日時，以其休息日之次日代之」之立法
    意旨，係謂為免應於一定期日或期間內為意思表示或為給付
    之人，「不能」於星期日、紀念日或休息日為意思表示或給
    付，始規定以其休息日之次日代之，以防無益之爭議，而告
    訴人提起告訴之程式，依刑事訴訟法第242條第1項之規定，
    係應以書狀或言詞向檢察官或司法警察官為之，要與民法上
    法律行為之意思表示或給付之對象，係向相對人或一般政府
    機關為之者不同，且各地之警察機關及地檢署，因機關屬性
    及勤務性質之特異性，無論夜間或星期日、例假日或其他休
    息日，均設有員警及檢察官派駐輪值，維持全年365天，每
    天24小時無休之狀態，告訴人告訴權之行使，亦無如民法上
    法律行為之意思表示或給付，因政府規定為休息時間，停止
    辦公，致有「不能」於星期日、紀念日或休息日為意思表示
    或給付之情形，依民法第122條規定之立法意旨觀之，關於
    告訴期間之終止，自無適用該條規定以星期一即92年9月29
    日代之之餘地。從而告訴人遲至92年9月29日始至臺北市警
    察局大安分局敦化南路派出所提出本件告訴，認其告訴已逾
    告訴期間，而為不受理判決之判決，顯有誤會。檢察官上訴
    意旨略以：按刑事訴訟法第65條規定「期間之計算，依民法
    之規定。」，而依民法第122條規定「於一定期日或期間內
    ，應為意思表示或給付者，其期日或其期間之末日，為星期
    日、紀念日或其他休息日時，以其休息日之次日代之。」，
    原審判決以該法條適用限於「不能」於星期日、紀念日或休
    息日為意思表示，方得適用，認告訴人之告訴已於六個月之
    告訴期間，並無所據等語，指摘原判決不當，為有理由，自
    應由本院將原判決撤銷，發回臺灣臺北地方法院更為審理，
    並不經言詞辯論為之。
據上論斷，應依刑事訴訟法第369條第1項後段、第364條、第372
條，判決如主文。
中　　華　　民　　國　　94　　年　　10　　月　　19　　日
　　　　　　　　　刑事第十一庭審判長法　官　陳祐輔
　　　　　　　　　　　　　　　　　  法　官　陳國文
　　　　　　　　　　　　　　　　　  法　官　江國華
以上正本證明與原本無異。
不得上訴。
                                     書記官 陳秋萍
中　　華　　民　　國　　94　　年　　10　　月　　20　　日
